【裁判字號】    88,重上,240
【裁判日期】    890727
【裁判案由】    給付票款等
【裁判全文】
臺灣高等法院民事判決  八十八年度重上字第二四○號
      上  訴  人  甲○○
      訴訟代理人  吳正順律師
      被上訴人    乙○○
      訴訟代理人  林小娟
                  林季盈
      右  一  人
      複  代理人  黃秋婷      .
                  陳盈潔      .
                  謝諒獲律師
右當事人間請求給付票款等事件，上訴人對於中華民國八十八年四月三十日臺灣臺北
地方法院八十七年度重訴字第三四五號第一審判決提起上訴，本院判決如左：
    主    文
上訴駁回。
第二審訴訟費用由上訴人負擔。
    事    實
甲、上訴人方面：
一、聲明：
(一)、本訴部分：原判決廢棄，被上訴人在第一審之訴駁回。
(二)、反訴部分：
１、被上訴人應給付上訴人新台幣（下同）五百九十五萬四千九百元及自反訴狀繕本
    送達翌日起至清償日止，按年息百分之五計算之利息。
２、願供擔保請准予假執行。
二、陳述：與原判決記載相同。
乙、被上訴人方面：
一、聲明：
(一)、駁回上訴。
(二)、如受不利判決，請准被上訴人提供現金或等值之上海商業銀行一年期可轉讓定期
    存款單或中央政府建設公債八十五年度甲類第四期公債票為擔保免予假執行。
二、陳述：與原判決記載相同。
    理    由
甲、本訴部分：
一、被上訴人主張：伊於民國八十五年十月五日與上訴人簽訂「股份轉讓基本契約書
    」（下稱系爭契約書），以六千四百二十萬零四千九百元之代價將本羽金屬股份
    有限公司（以下稱本羽公司）二分之一股份轉讓予上訴人，依契約第七條約定上
    訴人應於八十六年二月二十八日給付八十五年度預期盈餘七百萬元，上訴人並簽
    發以該日為到期日之同額本票（下稱系爭本票）交予吳正順律師保管，於上訴人
    未給付時，將該本票交付予伊，詎屆期未能清償等情，爰本於契約第七條及票據
    之法律關係，求為命上訴人給付七百萬元及自八十六年三月一日起至清償日止，
    按年息百分之五計算利息之判決。
二、上訴人則以：伊向被上訴人購買本羽公司全部股份之二分之一，買賣價款按八十
    四年十二月三十一日本羽公司資產淨值計算，於計算時發生錯誤，伊於付清價金
    後始發覺，致多付一千二百九十五萬四千九百元。伊發覺上述重大錯誤後，曾在
    八十六年二月十四日以台北一０九支局第九九號存證信函函告被上訴人，要求如
    數退還，否則不給付契約第七條所約定之七百萬元盈餘款，並依民法第八十八條
    之規定撤銷溢付部分之錯誤意思表示，該溢算部分為被上訴人之不當得利，亦得
    據以為抵銷抗辯等語，資為抗辯。
三、被上訴人主張兩造曾訂立系爭契約，由被上訴人將半數股份轉讓予上訴人，上訴
    人已付清價金，但依約上訴人尚應給付被上訴人八十五年度公司盈餘款七百萬元
    ，上訴人並交付系爭本票由吳正順律師保管，其後拒絕給付上開款項，吳正順律
    師並拒絕交付本票等情，業據上訴人所自認（本院卷七四頁），有系爭契約書、
    本票、保管書及上訴人拒付系爭款項之存證信函，附卷可參（原審卷(一)三五頁，
    卷(二)一一頁反面至一三頁，二二、二三頁）。茲上訴人抗辯價金計算錯誤而溢付
    一千二百九十五萬四千九百元，已於八十六年二月十四日以台北一０九支局第九
    九號存證信函以錯誤為由，依民法第八十八條之規定撤銷對被上訴人主張溢付價
    金部分之意思表示，依不當得利得請求返還而與應付之七百萬元抵銷，而即無庸
    給付云云，為被上訴人所否認。查系爭契約書第七條約定：「（公司原有盈餘之
    分配）本羽公司八五年預期盈餘累積共有一四００萬元，由甲（指被上訴人）、
    乙（指上訴人）雙方平均分配，關於甲方分得之七００萬元，由乙方公司簽發以
    八十六年二月二十八日為到期日，面額七００萬元之本票給甲方。」，第十二條
    約定：「（甲方股權之消滅）本件買賣股份之甲方股權，在八十五年十一月三十
    日消滅，但八十五年股利仍依本約第七條之規定分配」，可知有關八十五年度盈
    餘分配，係依系爭契約第七條之約定解決；上訴人復自承於系爭契約簽訂之日，
    簽發系爭本票一紙，交由吳正順律師保管，並有經兩造及吳律師簽名記載：「茲
    保管由甲○○簽發之背面及上面四張本票，本四張本票係甲○○依與乙○○之間
    ，於八十五年十月五日所簽訂之股份轉讓基本契約書第四條及第七條之規定所簽
    發之本票，甲○○於各該本票之到期日前對乙○○清償各該本票之票面金額時，
    將清償之本票交還給甲○○，如不清償時則將未清償之本票交付乙○○。」等語
    之保管書附卷可佐（原審卷(一)，三五頁），上訴人於本院審理時並表示應支付此
    七百萬元，是自應負給付之責。又按意思表示之內容有錯誤，或表意人若知其事
    情即不為意思表示者，表意人得將其意思表示撤銷之，固為民法第八十八條所明
    定。惟意思表示不可分者，表意人不得為部分意思表示之撤銷。查依上訴人所提
    之存證信函而觀，並無任何撤銷意思表示之記載，所稱已以該函撤銷意思表示云
    云，已有未合。且系爭契約為股份買賣之契約，上訴人係以六千四百二十萬零四
    千九百元之代價購買本羽公司二分之一股份，上訴人所為買受之意思表示，並不
    可分，縱有得撤銷之事由，亦應撤銷其整個買受之意思表示，其僅撤銷溢付部分
    之意思表示，而保留其餘部分之意思表示，亦即仍然買受該公司二分之一股份，
    而價金逾五千一百二十五萬元部分撤銷，於法亦屬不合。被上訴人依系爭契約受
    領六千四百二十萬零四千九百元價金，有法律上之理由，並非不當得利，上訴人
    主張抵銷不付，自非有據。
四、綜上所述，被上訴人依系爭契約第七條之約定請求上訴人給付，應屬有據，上訴
    人主張抵銷，尚有未恰。是被上訴人請求上訴人給付七百萬元及自八十六年三月
    一日起至清償日止，按年息百分之五計算之利息，應予准許。原審判命上訴人如
    數給付，並酌定擔保金額，為准免假執行之宣告，於法並無不合。上訴意旨指摘
    原判決此部分不當，求予廢棄改判，為無理由，應予駁回。
乙、反訴部分：
    上訴人主張：伊因計算錯誤致溢付一千二百九十五萬四千九百元，依不當得利之
    規定，應由被上訴人返還，與伊應付之七百萬元抵銷後，被上訴人尚應返還五百
    九十五萬四千九百元等情，反訴求為命被上訴人給付上訴人五百九十五萬四千九
    百元及遲延利息之判決。被上訴人則以：價金並無計算錯誤情事，並無不當得利
    可言等語，資為抗辯。查被上訴人依系爭契約受領股份轉讓之價款，並無不當得
    利之情事，已如前述，是上訴人主張其應付之七百萬元與一千二百九十五萬四千
    九百元抵銷後，被上訴人尚應返還五百九十五萬四千九百元，並應計付遲延利息
    ，即非有理。原審為上訴人敗訴判決，及駁回其假執行之聲請，並無不合。上訴
    意旨指摘原判決此部分不當，聲明廢棄改判，為無理由，應予駁回。
丙、本件被上訴人已獲勝訴判決，其另依票據關係請求部分，即無庸論述，且事證已
    臻明確，兩造其餘攻擊防禦方法，亦無須贅述，附此敘明。
據上論結，本件上訴為無理由。依民事訴訟法第四百四十九條第一項、第七十八條，
判決如主文。
中      華      民      國    八十九    年      七      月    二十七    日
                                  臺灣高等法院民事第五庭
                                      審判長法  官  黃  熙  嫣
                                            法  官  蔡  芳  齡
                                            法  官  黃  小  瑩
右正本係照原本作成。
如不服本判決，應於收受送達後二十日內向本院提出上訴書狀，其未表明上訴理由者
，應於提出上訴後二十日內向本院補提理由書狀（均須按他造當事人之人數附繕本）
上訴時應提出委任律師或具有律師資格之人之委任狀；委任有律師資格者，另應附具
律師及格證書及釋明委任人與受任人有民事訴訟法第四百六十六條之一第一項但書或
第二項（詳附註）所定關係之釋明文書影本。
中      華      民      國    八十九    年      七      月    三十一    日
                                            書記官  李  佳  樺
附註：
民事訴訟法第四百六十六條之一（第一項、第二項）：
對於第二審判決上訴，上訴人應委任律師為訴訟代理人。但上訴人或其法定代理人具
有律師資格者，不在此限。
上訴人之配偶、三親等內之血親、二親等內之姻親，或上訴人為法人、中央或地方機
關時，其所屬專任人員具有律師資格並經法院認為適當者，亦得為第三審訴訟代理人
。


司法院資訊處製作；財團法人民間司法改革基金會備份。
